臺灣屏東地方法院交通事件裁定　　　　 96年度交聲更字第3號
原處分機關　交通部公路總局高雄區監理所屏東監理站
異　議　人
即受處分人　甲○
上列異議人因違反道路交通管理處罰條例案件，對於交通部公路
總局高雄區監理所屏東監理站95年10月3 日所為之裁決（處分案
號：屏監違字第裁82－L00000000 號）聲明異議，經本院以95年
度交聲字第178 號裁定撤銷原處分後，原處分機關提起抗告，由
臺灣高等法院高雄分院以96年度交抗字第45號裁定將原裁定撤銷
發回更審，本院裁定如下：
    主  文
異議駁回。
    理  由
一、原處分意旨略以：異議人即受處分人甲○前於民國93年6 月
    27日因駕駛車牌號碼6 G-0633號自用小客車超速為警當場舉
    發，並經原處分機關即交通部公路總局高雄區監理所屏東監
    理站作成屏監違字第裁82－Z00000000 號裁決書，於93年10
    月11日送達異議人之駕籍登記地址，嗣因異議人逾期未繳納
    罰鍰，而經原處分機關逕行註銷駕駛執照，且自93年11月21
    日起1 年內不得重新考領駕駛執照，惟異議人於禁止考領執
    照期間經過後，並未重新考領駕駛執照，復於95年1 月2 日
    14時30分許，駕駛前開自小客車行經嘉義縣嘉北公路崙陽段
    ，因有未領有駕駛執照駕車及行車執照未隨車攜帶之違規，
    為警開單舉發。嗣經原處分機關認異議人上開情形，違反道
    路交通管理處罰條例第21條第1 項第1 款、第14條第1 項第
    2 款規定，分別裁處罰鍰新臺幣（下同）12,000元、600 元
    （行車執照未隨車攜帶裁處600 元部分未據異議而確定）。
二、異議意旨略以：異議人日前前往屏東監理站辦理驗車，於清
    理稅款時始知其因無照駕駛遭科處罰鍰，惟異議人並未居住
    於戶籍地，亦未接獲裁決書，異議人對其駕駛執照因未繳納
    超速行駛之罰鍰而遭逕行註銷駕駛執照之情毫無所悉，政府
    不應僅為結案方便而在人民毫不知情之情形下逕予裁罰，如
    此已使百姓蒙受無照駕駛之罰鍰損失，更遭受吊照命運，是
    上開裁決，顯有違誤，爰依法聲明異議等語。
三、按汽車駕駛人未領有駕駛執照駕駛小型車，處6,000 元以上
    12,000元以下罰鍰，並當場禁止其駕駛，道路交通管理處罰
    條例第21條第1 項第1 款定有明文。復按受處分人不服道路
    交通管理處罰條例第8 條所定主管機關所為之處罰者，得於
    接到裁決書之翌日起20日內，向管轄地方法院聲明異議；聲
    明異議，應以司法狀紙，敘述異議之理由，提出於原處分機
    關為之，道路交通管理處罰條例第87條第1 項、道路交通案
    件處理辦法第13條前段分別定有明文。次按，依道路交通管
    理處罰條例第87條規定向管轄法院聲明異議之期間，自裁決
    送達之翌日起算，並得依法扣除在途期間，道路交通案件處
    理辦法第12條亦有明文。又處理違反道路交通管理事件，有
    關文書送達之程序，依行政程序法之規定；送達，於應受送
    達人之住居所、事務所或營業所為之；於應送達處所不獲會
    晤應受送達人時，得將文書付與有辨別事理能力之同居人、
    受僱人或應送達處所之接收郵件人員，違反道路交通管理事
    件統一裁罰基準及處理細則第5 條，行政程序法第72條第1
    項前段、第73條第1 項分別定有明文。又受公寓大廈管理委
    員會僱用之管理員，其所服勞務包括為公寓大廈住戶接收郵
    件者，性質上應屬全體住戶之受僱人。郵政機關之郵差送達
    文書於住、居所、事務所或營業所，不獲會晤應受送達人，
    而將文書付與公寓大廈管理員者，為合法送達，該管理員何
    時將文書轉交應受送達人，已生之送達效力不受影響，此有
    最高法院88年度臺上字第1752號判決可資參照。
四、經查，本件原處分機關於93年10月6 日做成之屏監違字第裁
    82 －Z00000000號違反道路交通管理事件裁決書，已於93年
    10 月11 日送達異議人在屏東縣屏東市○○路12巷20之4 號
    住所地並由該住所地之受僱人即翠堤春警衛室之大樓管理員
    收受等情，業據異議人於本院前審調查時所自承（見本院96
    年度交聲字第178 號卷第38頁至第39頁），並有上開裁決書
    及掛號郵政收件回執各1 份在卷可稽（見本院96年度交聲字
    第178 號卷第11至12頁）。是依前開判決要旨，上開裁決書
    於異議人住所地之大樓管理員收受當時（即93年10月11日）
    ，業已發生合法送達之效力，自不因異議人在外地工作致未
    親自收受該裁決書，而影響該裁決書合法送達之效力。故異
    議人前開所辯，洵屬無據。又就裁決書中有關罰鍰未依期限
    繳納而衍生之後續「易處吊扣」、「吊銷駕駛執照」等處分
    ，雖有實務見解認原處分機關須再踐行另為裁處通知及送達
    異議人之相關程序，始為適法妥當。惟監理機關自89年7 月
    1 日起採用「一次裁罰作業」，即當汽車、機車及駕駛人被
    舉發違反道路交通管理事件後，如車主或駕駛未在應到案期
    限內自動繳納罰鍰或到案聽候裁決，處罰機關乃於一個月內
    依違反道路交通管理事件統一裁罰標準表逕行裁決。如有有
    效牌照或駕照可資易處者，將分階段處罰之內容（罰鍰、吊
    扣、吊銷及逕行註銷）及履行期限，於裁決書中一次敘明並
    送達受處分人；如無有效牌照、駕照可資易處處罰者，則就
    原處分或裁定確定之罰鍰加倍處分並訂定應繳納之期限，仍
    無故不繳納者，將移送法院強制執行並註明各履行期限於裁
    決書送達受處分人，以簡化交通違規之裁決程序，該「一次
    裁決作業程序」依違規時及裁處時之管理處罰條例第65條第
    1 項第3 款之規定，於受處分人罰鍰不繳納時，按其罰鍰數
    額，易處吊扣汽車牌照或駕駛執照；如再不依期限繳送汽車
    牌照或駕駛執照供吊扣，則吊銷汽車牌照或駕駛執照，上開
    經處分罰鍰，而行為人不繳後之「易處吊扣」、不依期限繳
    照供吊扣則「吊銷汽車牌照或駕駛執照」，均係法律明定之
    「罰鍰不繳」之當然法律效果，不待原處分機關另行作成「
    易處吊扣、吊銷」之行政處分或通知，原處分機關亦無裁量
    是否易處吊扣、吊銷汽車牌照或駕駛執照之權限，至多僅可
    依法訂定其吊扣期間及繳交汽車牌照或駕駛執照期限；而法
    條既明定罰鍰不繳即有易處吊扣、吊銷之後續法律效果，行
    為人即無因易處吊扣、吊銷而遭受額外不可測行政侵害之虞
    ，則原處分機關縱未另行通知異議人其駕駛執照遭易處吊扣
    、吊銷，亦不能遽指為違法。
五、綜上所述，本件原處分機關所為之屏監違字第裁82－Z0000
    0000號裁決書既已合法送達於異議人，則原處分機關依上開
    裁決書於93年11月21日對異議人所為註銷駕照之處分自屬合
    法。從而，原處分機關於95年10月3 日因被告未領有駕駛執
    照仍駕駛小客車之違規，所為之屏監違字第裁82－L0000000
    0 號裁決書亦屬合法，自應予維持，是本件異議為無理由，
    應予駁回。
據上論斷，應依道路交通案件處理辦法第19條，裁定如主文。
中　　華　　民　　國　　96　　年　　9 　　月　　29　　日
                  交通法庭      法  官   蘇碧珠
以上正本證明與原本無異。
如不服本裁定應於收受送達後5 日內向本院提出抗告書狀敘述抗
告之理由抗告於台灣高等法院高雄分院。
中　　華　　民　　國　　96　　年　　9 　　月　　29　　日
                                書記官   賀燕花
